臺灣高等法院刑事判決　　　　　　　　　　　　　　九十年度上訴字第三六四二號
　　上　訴　人
　　即　被　告　乙○○
　　指定辯護人　本院甲○
右上訴人因違反毒品危害防制條例案件，不服臺灣桃園地方法院八十九年度訴字第一
三八六號，中華民國九十年六月十九日第一審判決（起訴案號：臺灣桃園地方法院檢
察署八十九年度偵字第一０六九八號）提起上訴，本院判決如左：
    主  文
原判決撤銷。
乙○○販賣第二級毒品未遂，累犯，處有期徒刑肆年陸月。
扣案之第二級毒品安非他命貳袋（驗餘淨重肆點貳伍公克）沒收銷燬之；針線包一個
沒收。
    事  實
一、乙○○於民國八十六年八月七日，因違反麻醉藥品管理條例案件，經台灣桃園地
    方法院判處有期徒刑六月，如易科罰金，以三百元折算一日，於同年九月十七日
    確定，於同年十月十三日易科罰金執行完畢。其明知安非他命為第二級毒品，不
    得持有、販賣，竟意圖將其持有原供自己施用之安非他命販賣營利，於八十九年
    七月二十五日夜間九時三十分至五十分之間，以不知情之呂學勇所有之號碼為0
    000000000號行動電話與丙○○所有之0000000000號行動電
    話連絡，表示欲售予安非他命，適有桃園縣警察局刑警隊之員警向丙○○查詢施
    用毒品情事，丙○○乃告知上情，經警員授意丙○○佯向乙○○表示欲購買七千
    元之安他他命。乙○○、丙○○乃約定於同日夜間十時，在桃園縣桃園市○○○
    路及中央街口交易，嗣二人碰面後，吳清錄見情況有異，乃將其所有置於針線包
    內之安非他命，連同針線包丟棄於身旁附近之廢輪胎內，惟仍遭埋伏之警員一擁
    而上加以逮捕，並於其身旁之廢輪胎內，起出內置安非他命（淨重四‧二五公克
    ，包裝重零點四公克）之針線包一個，並扣押之，而販賣未遂。
二、案經桃園縣警察局移請臺灣桃園地方法院檢察署檢察官偵查起訴。
    理  由
一、上訴人即被告乙○○未於審理期日到場，亦未提出上訴理由，惟其於原審否認有
    販賣安非他命犯行，辯稱：被查獲當天下午四時許，丙○○打電話給伊，因為上
    班時間，無法外出，晚上九點多，方打電話詢問丙○○有何事？對方表示沒事，
    但過一會兒又打電話約伊至查獲地點聊天，竟遭逮捕，警員在廢輪胎內拾起之針
    線包並非伊所有云云。經查：
    (一)證人丙○○於警訊時證稱：「因我一朋友綽號『阿祿』打我所有000000
      0000號行動電話給我，向我兜售二級毒品安非他命，適逢員警前往我住處
      查訪我有無再吸用毒品情形，我即將該訊息告知警方，並主動協助警方，依阿
      祿所示時間、地點前往進行毒品交易，並由警方前往埋伏查緝，當場查獲犯嫌
      乙○○、綽號阿祿前往販售毒品。」、「於八十九年七月二十五日二十二時許
      ，在桃園市○○○路與中央街口查獲，當時乙○○於毒品交易之際，見警上前
      查緝，並將手持之安非他命乙小包丟入該路口的廢輪胎內。」、「於七月二十
      五日二十一時四十分左右共打了約有四通電話給我向我兜售毒品，我才將線索
      提供警方，並主動協助查緝」、「他是以0000000000號行動電話給
      我的，因當時我電話有顯示號碼」（見偵查卷第十一頁反面、第十二頁）；又
      當時查緝之員警張東強於偵查、原審證述：「我們原是要去查緝丙○○有無再
      吸用安非他命，....這時他行動電話響了，他講完後，告知我們說00000
      00000之行動的人要賣安非他命給他，到現場看到乙○○在那裡，但丙○
      ○先前有看到乙○○把毒品先塞在廢輪胎，故我們馬上在廢輪胎取出毒品，並
      採乙○○之指紋送給指紋鑑定」（見偵查卷第六十七頁反面至第六十八頁）、
      「被告又陸續打電話進來欲向他兜售，我們叫丙○○假裝欲向被告買」、「當
      時是丙○○先過去，我們是在對街，他們談了一下後，我們才過去」（見原審
      卷第三五頁、第三七頁），核證人丙○○、張東強前後所證述之情節，互核大
      致相符。被告於原審復自承與證人素無嫌隙，衡情證人丙○○、張東強應無設
      詞誣陷之必要。此外，尚有扣案之安非他命一小包（淨重四點二五公克、包裝
      重零點四公克）、被告所持用之行動電話一具（門號：0000000000
      ）及照片二幀在卷可憑（見偵查卷第十六頁、十九頁）。
    (二)查遠傳電信股份有限公司傳真函覆原審，號碼為0000000000之手機
      門號，其持機人為呂學勇，並有申請書及帳單可按（見原審卷第一００頁、第
      一六五頁至第一六八頁），然被告稱：「我有二支行動電話，壹支是我個人名
      義的，是0000000000，另壹支是公司名義的，是00000000
      00。」（原審卷第六二頁），顯然二者有異，惟手機門號之實際使用人與申
      請人不同，在所常見，此為本院所知悉，且前開門號0000000000行
      動電話，係查獲被告之時，當場所查扣，被告亦坦承係其所持用（見偵查卷第
      二四頁），並經證人丙○○證述確實，足認當時被告確有使用門號00000
      00000手機。其次，被告於警訊時否認曾打電話給丙○○，辯稱係丙○○
      打給伊（見偵查卷第六頁反面、第二四頁），惟於偵訊時先稱忘記有無打電話
      給丙○○（見偵查卷第八一頁），後改稱有打一通電話給丙○○（見偵查卷第
      一一四頁），然於原審訊問時則稱有打二通電話給丙○○（見原審卷第六一頁
      ），前後反覆，已非無疑﹔復查被告持用之0000000000行動電話，
      於當日夜間「九時三十分五十八秒、九時四十三分五十三秒及九時四十五分四
      十三秒」確曾發話予證人丙○○所有之0000000000號行動電話，有
      前述二支行動電話之雙向通聯記錄附卷可稽（見偵查卷第一一０頁），是被告
      前開所辯，與卷存證物不合，尚難採信。
    (三)再被告被查獲時，警方在其身旁附近之廢輪胎內拾獲之內置白色結晶物質之針
      線包一個，其上採擷指印一枚連同被告存檔指紋卡，及其內放置之白色結晶物
      質一包，分送內政部警政署刑事警察局及法務部調查局鑑定結果：針線包上採
      擷之指印與被告存檔指紋卡上右中指指紋相符；白色結晶物質確係第二級毒品
      安非他命，亦有內政部警政署刑事警察局八十九年八月二日（八九）刑紋字第
      一０四０六八號函附鑑定書（見偵查卷第三八頁）、桃園縣警察局九十年五月
      二十二日桃警刑字第五九二七０號函附相片及法務部調查局（八九）陸一字第
      八九０八六八二八號函可按（見原審卷第一四一頁至第一四四頁、第四七頁）
      ，顯見證人丙○○與張東強上述有關因被告以電話向丙○○，表示欲售安非他
      命，故佯向被告購買安非他命進而查獲被告之證詞屬實。被告雖辯稱：針線包
      非其所有及證人丙○○嗣後於原審審理時改稱未見到被告丟棄針線包云云，然
      查：上述針線包係被告丟棄於廢輪胎之情，業據證人丙○○於偵查中證述在卷
      ，已如上述，而被告於偵查中復自承，警員由廢輪胎中拾起該針線包時，只拿
      給他看一眼，詢問是否為其所有等語（見偵查卷第八０頁反面），故被告於警
      員拾起後，既不曾觸摸該針線包，如非其先前所丟棄，豈能於針線包上，採得
      被告之指印，被告所辯非其所有及證人改稱未見被告丟棄，要屬飾詞及迴護之
      詞，均不足採信。
    (四)被告於原審辯稱丙○○於警訊所稱當時係被告見警方上前，才將裝有安非他命
      針線包丟進廢輪胎內，然員警張東強則證述丙○○先前有看到被告將毒品先塞
      在廢輪胎，二者說法不同，並以警方何以未能察覺被告動作置疑。惟查：當時
      係丙○○先至前開約定地點與被告聊天，已經丙○○、張東強證述在卷，被告
      亦供承無誤（見原審卷第九五頁），丙○○既與被告面對面談話，自然較易察
      覺被告動作，且被告稱廢輪胎位於其右後方一公尺處（見偵查卷第八０頁反面
      ），而查獲之時正值深夜，視線不清，警方位於對街，衡出常理，自難清楚察
      覺被告動作。至於丙○○與張東強所證「丟」、「塞」，其描述固有不同，惟
      依前述，被告確將裝有安非他命之小包置於廢輪胎甚明，尚無礙於被告犯罪事
      實認定。
    (五)又按一般民眾普遍認知安非他命等麻醉藥品之非法交易，司法機關一向查緝甚
      嚴，且刑罰極重並不寬貸，衡諸常理，倘非有利可圖，絕無甘冒被嚴查重罰之
      理，故其出售安非他命予證人丙○○，應係基於牟取利潤之營利意圖，至為灼
      然。
    綜上所述，被告有於事實欄所述之時地，販賣第二級毒品安非他命予丙○○未遂
    之事實，堪以認定。
二、核被告原即具有販賣營利之犯罪決意，雖係遭警設計誘捕致事實上不能真正完成
    賣出時，然因被告原即有販賣毒品之意思，客觀上又已手於販賣之行為，故應
    成立毒品危害防制條例第四條第五項、第二項之販賣第二級毒品未遂罪。證人丙
    ○○固證稱被告向其兜售安非他命，然查無證據證明被告係因意圖營利而販入扣
    案安非他命，況被告曾因施用第二級毒品先後經台灣桃園地方法院以八十九年度
    毒聲字第四九五三號、八十九年度毒聲字第五四一八號裁定應送勒戒處所觀察、
    勒戒及強制戒治，有台灣高等法院被告全國前案記錄表一件在卷可稽，可見被告
    本件持有供販賣予丙○○之安非他命，原係其擬供自己施用而持有，其販賣前持
    有之低度行為，為販賣未遂之高度行為吸收，不另論罪。又被告於八十六年八月
    七日，因違反麻醉藥品管理條例案件，經台灣桃園地方法院判處有期徒刑六月，
    如易科罰金，以三百元折算一日，於同年九月十七日確定，於同年十月十三日易
    科罰金執行完畢，此有本院被告全國前案記錄表附卷可稽，其於有期徒刑執行完
    畢後，五年以內再犯本件有期徒刑以上之罪，為累犯，應依刑法第四十七條規定
    ，就法定本刑有期徒刑及罰金刑部分加重其刑（無期徒刑部分不得加重）。再被
    告所為係在未遂階段，應依刑法第二十六條前段規定減輕其刑，並依先加後減之
    原則為之。
三、原審認被告罪證明確，而予論罪科刑，固非無見，惟查：原判決僅憑證人丙○○
    之證詞即認被告除本件外，尚於八十九年五月間起至七月間，連續販賣安非他命
    ，自有未合（詳如後述），被告上訴固無理由，惟原判決既有可議，自應由本院
    將原判決撤銷改判。爰審酌被告犯罪之動機、目的，販賣毒品之數量，所生危害
    ，及其犯後態度等一切情狀，量處有期徒刑四年六月。
四、扣案之第二級毒品安非他命（驗餘淨重四‧二五公克），係查獲之毒品，應依毒
    品危害防制條例第十八條第一項規定沒收銷燬之；另查扣之針線包一個，為被告
    販賣毒品所用之物，應依同條例第十九條第一項規定諭知沒收。其餘查獲之行動
    電話二支，其中0000000000號行動電話，雖係被告持以供聯絡販賣事
    宜之物，惟係案外人呂學勇所有，遠傳電信股份有限公司傳真函記載明確（原審
    卷第一００頁）；而0000000000號行動電話，則查無證據足認與本件
    犯罪有關，均不為沒收之諭知，併此敘明。
五、公訴意旨另以：被告基於意圖營利之概括犯意，先後自八十九年五月間起至同年
    七月中旬止，以其所有之行動電話0000000000及000000000
    0號與丙○○所有之0000000000號行動電話聯絡，連續四次在桃園市
    ○○○路與中央街口處非法販賣一千元之第二級毒品安非他命予丙○○，因認被
    告另犯有毒品危害防制條例第四條第二項之罪嫌。經查：
    (一)按利用非共同被告之共犯之自白或其他不利於己之陳述，為認定被告犯罪之證
      據，不特與利用被告自己之自白作為其犯罪之證明同有自白虛偽性之危險，亦
      不免有嫁禍於被告而為虛偽供述之危險。故就刑事訴訟法第一百五十六條第二
      項之立法意旨觀之，非共同被告之共犯之自白或其他不利於己之陳述，固得作
      為認定被告犯罪之證據，但不得作為有罪判決之唯一證據，仍應調查其他必要
      之證據，以察其是否與事實相符，亦即仍須有補強證據以擔保該共犯自白之真
      實性，始得採為斷罪之依據，並非絕對可由法院自由判斷該共犯之自白或不利
      於己之陳述之證明力。若不為調查，而專憑此項供述據為被告犯罪事實之認定
      ，即與上開規定有違。矧毒品危害防制條例第十七條規定：犯第四條第一項至
      第三項、第五條第一項至第三項、第六條第一項至第三項、第七條第一項至第
      三項、第八條第一項至第三項、第十條或第十一條第一項、第二項之罪，供出
      毒品來源，因而破獲者，得減輕其刑。則販賣、施用或持有毒品之人，如供出
      毒品之來源因而破獲者，既得藉以邀求寬典減輕其刑，為擔保其所為不利於對
      向共犯之陳述之真實性，尤應有足以令人確信其陳述為真實之補強證據。又上
      開所謂共犯，包括任意共犯及必要共犯（含對向犯罪之共犯）；所謂補強證據
      ，則指除該自白或不利於己之陳述本身之外，其他足以證明自白之犯罪事實確
      具有相當程度真實性之證據而言，雖所補強者，非以事實之全部為必要，但亦
      須因補強證據與自白之相互利用，足使犯罪事實獲得確信者，始足當之。
    (二)被告於原審已否認有此部分犯行，而公訴人認為被告涉有此部分罪嫌，無非以
      丙○○之證言為論據。但查：0000000000之門號係於八十九年六月
      二十一日始開通，有遠傳電信股份有限公司傳真函一紙在卷可按（見原審卷第
 一００頁），被告又何能於開通之前以該門號與丙○○聯絡？再者，丙○○於
      警訊時證稱：「‧‧我出獄後不久，就向乙○○購買毒品前後共約四次左右，
      最後一次是於八十九年七月中旬，每次交易均以電話聯絡，並約在同一地點桃
      園市○○○路與中央街口，我每次都向他購買一千元。‧‧」等語（見偵查卷
      第十二頁反面）；於偵查中證稱：「‧‧八十九年五、六月間，大約買四次，
      地點均在中山東路與中央街口，每次都是買一千元，他賣一小包給我，‧。」
      等語（見偵查卷第六十九頁）；於原審審理時復證稱：「（請詳述購買經過？
      ）約三、四次，每次約一千元，時間約八十九年，但詳細時間因為太久已經忘
      記了。」等語（見原審卷第九三頁），顯見丙○○亦不能明確指述被告如何連
      續販賣安非他命。此外，查無其他證據證明被告確有如公訴意旨前揭所指犯行
      ，尚難僅以證人丙○○之證言，遽認被告有此部分犯行。
    綜上，不能證明被告有此部分犯罪，本應為無罪之諭知，惟此公訴人認此部分，
    與前揭有罪部分，有連續犯關係，屬裁判上一罪，故不另為無罪之諭知。
六、本件被告經合法傳喚，無正當理由不到庭，爰不待其陳述，逕行判決。
據上論斷，應依刑事訴訟法第三百六十九條第一項前段、第三百六十四條、第二百九
十九條第一項前段、第三百七十一條，毒品危害防制條例第四條第五項、第二項、第
十八條第一項前段、第十九條第一項，刑法第四十七條、第二十六條前段，判決如主
文。
本案經檢察官張啟彬到庭執行職務。
中      華      民      國      九十一      年      一    月    十八    日
                              臺灣高等法院刑事第二十四庭
                                  審判長法  官  陳  貽  男
                                        法  官  王  炳  梁
                                        法  官  李  世  貴
右正本證明與原本無異。
如不服本判決應於收受送達後十日內向本院提出上訴書狀，其未敘述上訴之理由者並
得於提起上訴後十日內向本院補提理由書（均須按他造當事人之人數附繕本）。
                                        書記官  魏  汝  萍
中      華      民      國      九十一      年      一    月    十八    日
附論罪科刑依據之法條：
毒品危害防制條例第四條第二項：
製迼、運輸、販賣第二級毒品者，處無期徒刑或七年以上有期徒刑，得併科新台幣七
百萬元以下罰金。
